【裁判字號】    89,訴,1584
【裁判日期】    891019
【裁判案由】    債務人異議之訴
【裁判全文】
臺灣臺南地方法院民事判決  八十九年度訴字第一五八四號
    原      告  甲○○
                        送達.
    被      告  乙○○  住台南.
右當事人間請求債務人異議之訴事件，本院判決如左：
    主    文
本院八十九年度執字第一四一五八號強制執行事件所為之強制執行程序，應予撤銷。
訴訟費用由被告負擔。
    事    實
甲、原告方面：
一、聲明：請求判決如主文所示。
二、陳述：
（一）查本件被告執向  鈞院聲請強制執行（八十九年度執字第一四一五八號）之所
      憑之執行名義為  鈞院八十七年度票字第一三一一號民事裁定。而該系爭本票
      發票日為民國八十四年六月二十日，票號為0000000號，票面金額為新
      台幣（下同）一百萬元，到期日為八十四年七月十日，則依票據法第二十二條
      第一項規定，系爭本票之票款請求權於八十七年七月十日因時效而消滅。
（二）被告係八十九年七月十日才向  鈞院聲請強制執行，被告強制執行所執之執行
      名義即上開票號為0000000號本票已罹於時效，則本票的債權債務關係
      已不存在，依強制執行法第十四條第一項規定，執行名義成立後，如有消滅或
      妨礙債權人請求事由發生，債務人得於強制執行程序終結前，向執行法院對債
      權人提起異議之訴，為此提起本件訴訟，請求判決請求  鈞院八十九年度執字
      第一四一五八號強制執行事件，所為之強制執行程序，應予撤銷。
三、證據：提出本院八十九年南院鵬執清字第一四一五八號執行命令影本為證。
乙、被告方面：
一、聲明：求為判決駁回原告之訴。
二、陳述：
    系爭本票到期日固為八十四年七月十日，但原告並未清償一百萬元，是原告一再
    推託未清償，後來人就不見了，被告並沒有向原告提出其他的訴訟，只有本票裁
    定而已。
丙、本院依權調閱本院八十九年度執字第一四一五八號執行卷宗及八十七年度票字第
    一三一一號卷宗。
    理    由
一、本件原告起訴主張：被告聲請本件強制執行（八十九年度執字第一四一五八號）
    之所憑之執行名義為  鈞院八十七年度票字第一三一一號民事裁定，而該裁定中
    准予強制執行之系爭本票發票日為八十四年六月二十日，票號為0000000
    號，票面金額為，到期日為八十四年七月十日，則依票據法第二十二條第一項規
    定，系爭本票之票款請求權於八十七年七月十日因時效而消滅，被告係八十九年
    七月十日才向  鈞院聲請強制執行，被告強制執行所執之執行名義即上開票號為
    為0000000號本票已罹於時效，則本票的債權債務關係已不存在，爰依強
    制執行法第十四條規定，提起本件訴訟，求為判決  鈞院八十九年度執字第一四
    一五八號強制執行事件，所為之強制執行程序，應予撤銷等情。被告則以：系爭
    本票到期日固為八十四年七月十日，但原告並未清償一百萬元，是原告一再推託
    未清償等語，資為抗辯。
二、本件原告主張被告聲請本件強制執行（八十九年度執字第一四一五八號）之所憑
    之執行名義為本院八十七年度票字第一三一一號民事裁定，而該裁定中准予強制
    執行之系爭本票發票日為八十四年六月二十日，發票人為原告，票號為0000
    000號，票面金額為一百萬元，到期日為八十四年七月十日，被告係八十九年
    七月十日才執上開裁定向本院聲請強制執行等情，經本院依權調閱八十九年度執
    字第一四一五八號執行卷宗及八十七年度票字第一三一一號卷宗核閱屬實，且為
    被告所不爭執，自堪信為真實；又本院八十七年度票字第一三一一號民事裁定係
    被告於八十七年三月十二日聲請准於強制執行之裁定，經本院八十六年三月十六
    日裁定准予強制執行，該裁定因相對人即本件原告住居所遷移不明，經聲請人即
    本件被告聲請公示送達，於八十七年十月十六日登報，該裁定於八十七年十一月
    十六日確定，被告於八十九年七月十日執該裁定為執行名義，向本院聲請本件強
    制執行之事實，有本院八十九年度執字第一四一五八號執行卷宗及八十七年度票
    字第一三一一號卷宗影本附卷可稽，並為兩造所不爭執。是以本件所應審究者，
    在於本院八十九年度執字第一四一五號強制執行事件之執行名義即本院八十七年
    度票字第一三一一號裁定所示之系爭本票是否有請求權時效消滅問題。
三、按票據上之權利，對於本票發票人，自到期日起算，三年間不行使，因時效而消
    滅，票據法第二十二條第一項定有明文。經查系爭本票到期日為八十四年七月十
    日，被告雖於八十七年三月十二日向本院聲請裁定准於強制執行，惟該聲請並非
    起訴，不生時效中斷效力，被告遲至八十九年七月十日才執該裁定向本院聲請強
    制執行，惟系爭本票之到期日既為八十四年七月十日，則依首揭規定，對系爭本
    票發票人之票據請求權於八十七年七月九日即因時效而消滅。
四、次按執行名義無確定判決同一之效力者，於執行名義成立前，如有債權不成立或
    消滅或妨礙債權人請求之事由發生，債務人亦得於強制執行程序終結前提起異議
    之訴，強制執行法第十四條第二項定有明文。查本件系爭強制執行事件（本院八
    十九年度執字第一四一五八號）所據以執行之執行名義為本票得為強制執行之裁
    定（本院八十七年度票字第一三一一號），則系爭本票對發票人之請求權既罹於
    時效，從而，原告據以提起本件異議之訴，請求撤銷本院八十九年度執字第一四
    一五八號給付票款強制執行事件所為之強制執行程序，揆諸強制執行法第十四條
    之規定，自無不合，應予准許。
五、結論：本件原告之訴為有理由，依民事訴訟法第七十八條，判決如主文。
中      華      民      國    八十九    年      十      月    十九      日
                                臺灣臺南地方法院民事第二庭
~B法      官  翁金緞
右為正本係照原本作成
如對本判決上訴，須於判決送達後廿日內向本院提出上訴狀
中      華      民      國    八十九    年      十      月    十九      日
~B法院書記官  陳著振


司法院資訊處製作；財團法人民間司法改革基金會備份。
